臺灣高等法院高雄分院刑事判決　　　100年度上更(一)字第8號
上　訴　人　臺灣高雄地方法院檢察署檢察官
被　　　告　柯炎鎮
選任辯護人　樓嘉君律師
上列上訴人因被告毒品危害防制條例案件，不服臺灣高雄地方法
院98年度訴字第1289號中華民國99年7 月21日第一審判決（起訴
案號：臺灣高雄地方法院檢察署97年度偵字第28888 號），提起
上訴，本院判決如下：
    主  文
原判決關於柯炎鎮販賣第一級毒品予林秋鈴部分撤銷。
柯炎鎮轉讓第一級毒品，累犯，處有期徒刑壹年貳月。
其他（即販賣第一級毒品予林世凱、蘇天輝、陳駿旻無罪部分）
上訴駁回。
    事  實
一、柯炎鎮與林秋鈴原係男女朋友關係，柯炎鎮乃基於轉讓第一
    級毒品海洛因之犯意，於民國97年7 月31日，在柯炎鎮居住
    之高雄市○○區○○路121 號旁貨櫃屋，將第一級毒品海洛
    因無償轉讓林秋鈴施用1 次。嗣於97年8 月1 日上午5 時40
    分許，在柯炎鎮居住之上開貨櫃屋旁，經警見林秋鈴行跡可
    疑予以盤查，因而查獲上情。
二、案經高雄市政府警察局湖內分局移送臺灣高雄地方法院檢察
    署檢察官偵查起訴。
    理  由
甲、撤銷改判部分
一、訊據上訴人即被告（下稱被告）柯炎鎮否認有轉讓第一級毒
    品海洛因之犯行，辯稱其並未曾無償轉讓第一級毒品海洛因
    予林秋鈴施用等語。
二、經查：
    (一)被告柯炎鎮於上開時、地無償轉讓第一級毒品海洛因予林
      秋鈴施用之事實，已經證人林秋鈴於原審審理中結證在卷
      （見原審訴字卷第130 頁反面）；再證人林秋鈴於97年8
      月1 日為警查獲後採尿送檢驗，確呈嗎啡陽性反應，有高
      雄市政府警察局湖內分局湖街派出所查獲毒品案件嫌犯尿
      液對照表及臺灣科技檢驗股份有限公司濫用藥物尿液檢驗
      報告在卷可憑（見偵查卷第6 －7 頁），亦足佐證人林秋
      鈴於97 年8月1 日上午5 時40分許為警查獲後採尿時回溯
      24小時內某時確有施用第一級毒品海洛因；況參以證人林
      秋鈴與被告柯炎鎮曾為同居男女朋友關係，且證人林秋鈴
      於97年8 月1日 為警查獲後，被告柯炎鎮○○○○○街派
      出所關心，業據證人林秋鈴於原審審理中結證在卷（見原
      審訴字卷第128 頁反面、第129 頁），足見證人林秋鈴與
      被告柯炎鎮間並無交惡，衡情，證人林秋鈴當無虛構事實
      誣指被告柯炎鎮之理。又被告柯炎鎮於原審亦陳述有無償
      轉讓第一級毒品海洛因予林秋鈴施用等語（見原審審訴卷
      第24頁），核與證人林秋鈴之證述相符。綜上各情，足認
      證人林秋鈴之證述及被告柯炎鎮之自白堪信為真正。至被
      告柯炎鎮事後辯稱未轉讓第一級毒品海洛因予林秋鈴施用
      等語，另證人即被告柯炎鎮之兄柯炎成於本院審理中固結
      證稱其與被告柯炎鎮、林秋鈴原同住一處，97年6 月間，
      林秋鈴因批評其友人，其聽聞即責罵林秋鈴，並將之趕離
      住處等語（見本院更一卷第62頁），然證人林秋鈴之證述
      堪信與事實相符，已如前述，是被告柯炎鎮事後所辯顯係
      卸責之詞，不足採取，而證人柯炎成上開證述亦無從據為
      有利被告柯炎鎮之認定。
    (二)證人林秋鈴於偵查中固結證稱於97年7 月31日，在被告柯
      炎鎮居住之貨櫃屋，向被告柯炎鎮購買第一級毒品海洛1
      包，係事先撥打被告柯炎鎮之0000000000號行動聯絡等語
      （見偵查卷第83頁）。惟證人林秋鈴嗣於原審審理中結證
      改稱並非向被告柯炎鎮購買第一級毒品海洛因，而是無償
      受讓施用等語（見原審訴字卷第130 頁反面），是證人林
      秋鈴之證述前後不同，證人林秋鈴證述向被告柯炎鎮購買
      第一級毒品海洛因即難遽信。又被告柯炎鎮始終否認有販
      賣第一級毒品海洛因予林秋鈴之情，此外，復無通聯紀錄
      或其他積極證據足佐證人林秋鈴確有打電話聯絡被告柯炎
      鎮購買第一級毒品海洛因，被告柯炎鎮販賣第一級毒品海
      洛因予林秋鈴一節，即屬不能證明。
    從而，被告柯炎鎮轉讓第一級毒品海洛因予林秋鈴1 次，事
    證明確，犯行堪以認定。
三、核被告柯炎鎮所為，係犯毒品危害防制條例第8 條第1 項轉
    讓第一級毒品罪。被告柯炎鎮前因違反肅清煙毒條例案件，
    於82年間經法院判處罪刑及定應執行刑13年，嗣經裁定減刑
    及定應執行刑11年6 月，於96年7 月24日執行期滿，被告柯
    炎鎮有前案紀錄表在卷足憑，被告柯炎鎮受徒刑之執行完畢
    ，5 年以內故意再犯有期徒刑以上之本罪，為累犯，應依法
    加重其刑。又公訴人固起訴認被告柯炎鎮係犯毒品危害防制
    條例第4 條第1 項販賣第一級毒品罪，惟二者之基本社會事
    實同一，本院自得變更起訴法條逕予審判。
四、原審不察，遽就被告柯炎鎮轉讓第一級毒品海洛因予林秋鈴
    1 次部分為無罪之諭知，自有未合。檢察官上訴意旨，指摘
    原判決此部分不當，非無理由，自應予撤銷改判。爰審酌被
    告柯炎鎮有上述前科，且明知毒品有害他人身心健康，竟不
    知警惕，仍轉讓第一級毒品海洛因予林秋鈴施用，實有不該
    ，惟念及被告柯炎鎮轉讓第一級毒品海洛因予林秋鈴施用僅
    有1 次等一切情狀，量處如主文所示之刑。
乙、上訴駁回部分
一、公訴意旨以：被告柯炎鎮於附表所示之時間點前不久之某時
    ，向綽號「阿忠」之年籍姓名不詳男子購買重量不詳之海洛
    因後，除供自己施用外，另萌生轉賣牟利之犯意，持用0000
    000000、0000000000號行動電話門號作為聯繫工具，於附表
    所列之時間、地點，以附表所示之買賣金額將海洛因販賣予
    林世凱、蘇天輝、陳駿旻。因認被告柯炎鎮涉犯毒品危害防
    制條例第4 條第1 項販賣第一級毒品罪嫌。
二、公訴人認被告柯炎鎮涉犯販賣第一級毒品罪嫌，係以證人林
    世凱、蘇天輝、陳駿旻之證述及被告柯炎鎮之0000000000號
    行動電話雙向通聯紀錄，資為論據。
三、訊據被告柯炎鎮否認有販賣第一級毒品海洛因之犯行，辯稱
    其並未販賣第一級毒品海洛因予林世凱、蘇天輝、陳駿旻等
    語。
四、經查：
    (一)證人林世凱固於偵查中結證稱有於附表編號1 所示時間、
      地點向被告柯炎鎮購買第一級毒品海洛因，其均係撥打被
      告柯炎鎮之電話約定交易等語（見偵查卷第38頁），且於
      原審審理中亦結證稱偵查中所述正確等語（見原審訴字卷
      第124 頁）；又證人林世凱係使用門號0000000000號行動
      電話，被告柯炎鎮係使用門號0000000000號行動電話，分
      別經被告柯炎鎮、證人林世凱陳明在卷（見警卷第1 頁反
      面、第50頁），亦足以認定。惟觀諸證人林世凱之000000
      0000號行動電話與被告柯炎鎮之0000000000號行動電話於
      97年7 月31日、8 月1 日均無通話紀錄（見原審訴字卷第
      144 頁－第145 頁反面），是證人林世凱證述於97年7 月
      31日或97年8 月1 日打電話向被告柯炎鎮聯絡購買第一級
      毒品海洛因之情，即難信與事實相符。再證人林世凱與被
      告柯炎鎮各自使用之上開電話於97 年8月11日有通聯，固
      有通聯紀錄足憑（見原審訴字卷第157 頁反面）；但證人
      林世凱與被告柯炎鎮於97年8 月11 日 之電話通聯內容既
      屬不明，實無從據以即認被告柯炎鎮與證人林世凱通話係
      聯絡交易毒品，況亦無其他證據足佐被告柯炎鎮與證人林
      世凱於通聯後確有相約見面及見面後確已完成毒品交易，
      實不得以被告柯炎鎮與林世凱之通聯遽為被告柯炎鎮販賣
      毒品之不利認定。此外，復無其他積極證據足佐證人林世
      凱證述於附表編號1 所示時間向被告柯炎鎮購買第一級毒
      品海洛因共2 次與事實相符，被告柯炎鎮此部分之犯行尚
      屬不能證明。
    (二)證人蘇天輝於偵查及原審審理中固均結證稱其於97年8 月
      6 日上午9 時許，以設在高雄縣路竹鄉德昌藥局前公用電
      話撥打0000000000號電話與「鎮仔」（「阿鎮」）聯絡購
      買第一級毒品海洛因等語（見偵查卷第71頁、原審訴字卷
      第131 －133 頁），且證人蘇天輝於97年8 月6 日上午9
      時25分許遭警盤查時，確當場查扣第一級毒品海洛因2 包
      ，有臺灣高雄地方法院97年度審訴字第4727、5208號刑事
      判決可參（見卷外）。然高雄市路竹區德昌藥局係設在高
      雄市路○區○○路55號，德昌藥局前並無裝設公用電話，
      相距德昌藥局約50公尺處之中興郵局前則裝設有公用電話
      ，公用電話號碼為00-0000000號，有高雄市政府警察局湖
      內分局100 年2 月24日高市警湖分偵字第1000002432號函
      及中華電信公司南區電信分公司鳳山營運處99年10月11日
      鳳一客字第0990000219號函在卷足憑（見本院更一卷第48
      －49頁、本院上訴卷第42頁），互核被告柯炎鎮之門號00
      00000000號行動電話97年8 月6 日之通聯紀錄，並無以中
      興郵局前00-0000000號公用電話撥入被告柯炎鎮之門號00
      00000000號行動電話之紀錄；而97年8 月6 日上午8 時51
      分許固有裝設在高雄市路○區○○路243 號前之00-00000
      00公用電話撥入被告柯炎鎮之門號0000000000號行動電話
      之紀錄，但高雄市路○區○○路243 號與德昌藥局相距約
      800 公尺，此各有通聯紀錄、中華電信公司南區電信分公
      司鳳山營運處99年10月20日鳳一客字第0990000225號函及
      高雄市政府警察局湖內分局100 年2 月24日高市警湖分偵
      字第1000002432號函可參（見原審訴字卷第151 頁、本院
      上訴卷第46頁、本院更一卷第48－49頁），亦難佐證證人
      蘇天輝有使用00-0000000公用電話撥打被告柯炎鎮之門號
      0000000000號行動電話。綜上，證人蘇天輝證述使用公用
      電話撥打被告柯炎鎮之門號0000000000號行動電話聯絡購
      買毒品之情，即難信與事實相符，而證人蘇天輝固經查扣
      持有第一級毒品海洛因2 包，亦無其他積極證據足佐係向
      被告柯炎鎮所購買，尚不得遽依證人蘇天輝之證述遽認被
      告柯炎鎮有販賣第一級毒品海洛因之犯行。
    (三)證人陳駿旻於偵查中固結證稱有於附表編號3 所示時間、
      地點向被告柯炎鎮購買第一級毒品海洛因，其分別以公用
      話及00-0000000號市內電話撥打被告柯炎鎮之0000000000
      行動電話約定交易等語（見偵查卷第71－72頁）。惟證人
      陳駿旻嗣於原審審理中則結證改稱因被告柯炎鎮至其住處
      催討債務，其遂在偵查中作偽證，其於97年8 月16日撥打
      被告柯炎鎮之0000000000號行動電話是要質問他想做什麼
      等語（見原審訴字卷第133 －137 頁）。是證人陳駿旻前
      後供述不一，何者可信即有疑義。再證人陳駿旻之00-000
      0000號市內電話於97年8 月15日、16日與被告柯炎鎮之00
      00000000號行動電話雖有通聯情形，有通聯紀錄可參（見
      警卷第84、90頁），惟電話通聯紀錄僅能證明被告柯炎鎮
      與證人陳駿旻間曾有電話聯絡之事實，尚難謂已達於通常
      一般人均不致有所懷疑，而得確信證人之指證為真實之程
      度，是尚難因此即認被告柯炎鎮確有於附表編號3 所示時
      間、地點販賣第一級毒品海洛因予證人陳駿旻。
    綜上所述，依卷內證據資料調查結果，除證人林世凱、蘇天
    輝、陳駿旻之證述外，並無其他如販毒所需工具磅秤、夾鍊
    袋、毒品等物或監聽譯文等證據足佐被告柯炎鎮確有販賣第
    一級毒品之犯行。是公訴人既無法為充足之舉證，無從說服
    法院以形成被告柯炎鎮有罪之心證，本於「罪證有疑、利於
    被告」之原則，自應為有利於被告柯炎鎮之認定，則被告柯
    炎鎮犯罪不能證明，依法自應為無罪之諭知。
五、原審因而以不能證明被告柯炎鎮有販賣第一級毒品罪予林世
    凱、蘇天輝、陳駿旻，而為被告柯炎鎮此部分無罪之諭知，
    核無違誤。檢察官上訴意旨指摘原判決此部分不當，為無理
    由，應予駁回。
據上論結，應依刑事訴訟法第368 條、第369 條第1 項前段、第
364 條、第299 條第1 項前段、第300 條，毒品危害防制條例第
8 條第1 項，刑法第11條前段、第47條第1 項，判決如主文。
本案經檢察官劉玲興到庭執行職務。
中    華    民    國  100     年    4     月    7     日
                    刑事第八庭  審判長法  官  洪兆隆
                                      法  官  張盛喜
                                      法  官  郭玫利
以上正本證明與原本無異。
如不服本判決應於收受本判決後10日內向本院提出上訴書狀，其
未敘述上訴理由者，並得於提起上訴後10日內向本院補提理由書
狀（均須按他造當事人之人數附繕本）「切勿逕送上級法院」。
中    華    民    國  100     年    4     月    8     日
                                      書記官  梁美姿
附錄本件判決論罪科刑法條
毒品危害防制條例第8 條第1 項：
轉讓第一級毒品者，處 1 年以上 7 年以下有期徒刑，得併科新
臺幣 1 百萬元以下罰金。
附表：
┌──┬────┬──────┬──────────┬───────────┐
│編號│販賣對象│  時    間  │        地點        │聯絡方式及買賣金額    │
│    │        │            │                    │                      │
│    │        │            │                    │                      │
├──┼────┼──────┼──────────┼───────────┤
│ 1  │林世凱  │97年7 月31日│高雄縣路竹鄉某處    │林世凱持用0000000000行│
│    │        │或8 月1 日之│                    │動電話門號撥打00000000│
│    │        │某時        │                    │61予柯炎鎮並相約見面地│
│    │        │            │                    │點後，林世凱在該地點以│
│    │        │            │                    │1000元現金向柯炎鎮購得│
│    │        │            │                    │1 小包、重量不詳之海洛│
│    │        │            │                    │因。                  │
│    │        ├──────┼──────────┼───────────┤
│    │        │97年8 月11日│高雄縣路竹鄉一甲國中│林世凱以上述方式與柯炎│
│    │        │17時至18時之│附近之產業道路上    │鎮相約在左列地點見面後│
│    │        │間          │                    │，林世凱在該處以500 元│
│    │        │            │                    │現金向柯炎鎮購得1 小包│
│    │        │            │                    │、重量不詳之海洛因。  │
├──┼────┼──────┼──────────┼───────────┤
│ 2  │  蘇天輝│97年8 月6 日│高雄縣路竹鄉○○路與│蘇天輝撥打0000000000行│
│    │        │上午9 時許  │忠孝路口            │動電話門號予柯炎鎮並相│
│    │        │            │                    │約在左列地點見面後，蘇│
│    │        │            │                    │天輝在該處以500元現金 │
│    │        │            │                    │向柯炎鎮購得海洛因2小 │
│    │        │            │                    │包（驗後總淨重為0.083 │
│    │        │            │                    │公克）。              │
├──┼────┼──────┼──────────┼───────────┤
│ 3  │  陳駿旻│97年8 月15日│高雄縣湖內鄉○○路65│陳駿旻以公用電話撥打09│
│    │        │下午某時    │8 號「惠賢宮」前    │00000000行動電話門號予│
│    │        │            │                    │柯炎鎮並相約在左列地點│
│    │        │            │                    │見面後，陳駿旻在該處以│
│    │        │            │                    │500 元現金向柯炎鎮購得│
│    │        │            │                    │1 小包、重量不詳之海洛│
│    │        │            │                    │因。                  │
│    │        ├──────┼──────────┼───────────┤
│    │        │97年8 月16日│    同上            │陳駿旻以其住處之07-607│
│    │        │22時許      │                    │5679號市內電話撥打上開│
│    │        │            │                    │行動電話門號予柯炎鎮並│
│    │        │            │                    │相約在左列地點見面後，│
│    │        │            │                    │陳駿旻在該處以500 元現│
│    │        │            │                    │金向柯炎鎮購得1 小包、│
│    │        │            │                    │重量不詳之海洛因。    │
└──┴────┴──────┴──────────┴───────────┘